【裁判字號】    89,上訴,925
【裁判日期】    890621
【裁判案由】    違反藥事法
【裁判全文】
臺灣高等法院刑事判決                  八十九年度上訴字第九二五號
    上  訴  人
    被      告  甲○○
右上訴人因違反藥事法案件，不服臺灣士林地方法院八十八年度訴字第六三０號，中
華民國八十九年一月十日第一審判決（起訴案號：臺灣士林地方法院檢察署八十八年
度偵字第九七二一號）提起上訴，本院判決如左：
    主      文
上訴駁回。
    事      實
一、甲○○前曾於民國八十五年六、七月間因販賣「香茅膏」違反藥事法案件，經臺
    灣臺北地方法院於八十六年五月八日以八十六年度訴字第五三九號判處有期徒刑
    三月，緩刑二年確定。詎猶不知悔改，於緩刑期滿後，明知未經核准不得擅自製
    造藥品，竟未經核准擅自在臺北市○○區○○路一五六巷一樓內，製造標示具備
    消腫退炎、開水燙傷、瘀血骨膜炎、五十肩痛、胃痛、止癢、筋骨酸痛、腰酸背
    痛、坐骨神經痛、蚊蟲咬傷等功能之「臺灣之寶—香茅膏」等偽藥，並明知「臺
    灣之寶—香茅膏」係未經中央主管機關行政院衛生署核准製造之偽藥，不得販賣
    ，竟於八十八年八月十六日上午十一時十五分許，在行政院國軍退除役官兵輔導
    委員會臺北榮民總醫院門口設攤意圖販賣而陳列上開偽藥，嗣經臺北市北投區衛
    生所人員會同臺北市政府警察局北投分局永明派出所員警當場查獲，並扣得未標
    示藥品許可證字號之「臺灣之寶—香茅膏」二十四盒。
二、案經臺北市政府衛生局移送臺灣士林地方法院檢察署檢察官偵查起訴。
    理      由
一、查被告甲○○於原審固承認有於前揭時地製造、意圖販賣而陳列「臺灣之寶—香
    茅膏」之情事，惟於本院則辯以伊所販售之「臺灣之寶—香茅膏」係農產品香茅
    草所提煉製成，並無摻雜任何中西化學成份，僅限於外用，對人體亦無傷害，應
    無藥事法第四條規定之適用云云。經查：
  (一)右揭製造、意圖販賣而陳列偽藥之事實，業據被告於警訊、偵審中供認不諱（參
    見偵查卷第六頁、第十四頁、原審八十八年十二月二日訊問筆錄、本院八十九年
    四月十四日訊問筆錄），而被告所製造之「臺灣之寶—香茅膏」經行政院衛生署
    認應以藥品列管，有該署八十八年九月六日衛署藥字第八八○五九四六六號函附
    卷可稽，此外，並有臺北市政府衛生局八十八年九月十五日北衛四字第八八二四
    四八四二○○號函暨所附之藥物檢查現場紀錄表、談話紀錄各一份在卷可按及扣
    案之「臺灣之寶—香茅膏」二十四盒可資佐憑。
  (二)又藥事法所稱藥物係指藥品及醫療器材，製造藥品，應將其成分、規格、性能、
    製法之要旨，檢驗規格與方法及有關資料或證件，連同標籤、仿單及樣品，並繳
    納證書費、查驗費，申請中央衛生主管機關查驗登記，經核准發給藥品許可證後
    ，始得製造，藥品經稽查或檢驗，有未經核准，擅自製造之情形者為偽藥，同法
    第四條、第三十九條第一項、第二十條第一款規定甚詳，而被告亦自承未經行政
    院衛生署核准發給藥品許可證，而扣案之「臺灣之寶—香茅膏」亦未有行政院衛
    生署許可證字號，復經原審勘驗屬實，自屬偽藥無訛，被告辯稱扣案之「臺灣之
    寶—香茅膏」無藥事法第四條規定之適用云云，殊無可採。
  (三)另被告於偵查中所提之臺北市營利事業登記證，其負責人為吳富美，該營利事業
    登記證與被告無關，且該營利事業登記證營業項目欄雖有記載香茅油之買賣業務
    ，然並非表示被告可販售上開偽藥，其未依藥事法規定申請中央衛生主管機關行
    政院衛生署查驗登記核准，即逕行製造、意圖販賣而陳列，其違反藥事法之規定
    彰彰明甚，所辯顯不足採，事證明確，犯行堪予認定，應依法論科。
二、核被告所為，係犯藥事法第八十二條第一項之製造偽藥罪、同法第八十三條第一
    項之明知為偽藥而意圖販賣而陳列罪。其所犯上開二罪間，有方法結果之牽連關
    係，依刑法第五十五條之規定，應從較重之製造偽藥罪處斷。原審以上訴人罪證
    明確，適用藥事法第八十二條第一項、第八十三條第一項，刑法第十一條前段、
    第五十五條、第三十八條第一項第三款，審酌被告之生活狀況、品行、智識程度
    ，其犯罪之動機、目的、犯罪之手段係以製造偽藥之方法意圖牟利，有危害國民
    大眾健康之虞及犯罪後尚能坦承犯行，態度良好等一切情狀，量處有期徒刑捌月
    。又持予明被告前曾於八十五年六、七月間因販賣「香茅膏」違反藥事法案件
    ，經臺灣臺北地方法院以八十六年度訴字第五三九號判處有期徒刑三月，緩刑二
    年確定，此有臺灣士林地方法院被告全國前案紀錄表、臺灣高等法院檢察署刑案
    紀錄簡覆表各一份及前開判決書一份附卷足參，被告卻仍不知悔改，於緩刑期滿
    後復犯本罪，顯見其並未得到教訓，雖惡性非重，惟不宜再予緩刑之宣告。又以
    扣案之「臺灣之寶—香茅膏」二十四盒係被告因犯罪所得之物，且為被告所有，
    業經被告供明在卷可按，應依刑法第三十八條第一項第三款併予宣告沒收。認事
    用法均無不合，量刑亦屬適當，上訴論旨，猶執陳詞，空言否認犯罪，指摘原判
    決不當，為無理由，應予駁回。
據上論斷，應依刑事訴訟法第三百六十八條，判決如主文。
本案經檢察官費玲玲到庭執行職務。
中    華    民    國    八十九    年      六        月      二十一      日
                            臺灣高等法院刑事第十一庭
                                審判長法  官  楊  照  男
                                      法  官  王  詠  寰
                                      法  官  楊  炳  禎
右正本證明與原本無異。
如不服本判決應於收受送達後十日內向本院提出上訴書狀，其未敘述上訴之理由者並
得於提起上訴後十日內向本院補提理由書（均須按他造當事人之人數附繕本）。
                                      書記官  廖  素  花
中    華    民    國    八十九    年      六        月      二十四      日
附錄：本判決論罪科刑法條全文
藥事法第八十二條第一項：
製造或輸入偽藥或禁藥者，處七年以下有期徒刑，得併科新臺幣十五萬元以下罰金。
藥事法第八十三條第一項：
明知為偽藥或禁藥，而販賣、供應、調劑、運送、寄藏、牙保、轉讓或意圖販賣而陳
列者，處五年以下有期徒刑，得併科新臺幣十萬元以下罰金。.


司法院資訊處製作；財團法人民間司法改革基金會備份。
